臺灣桃園地方法院交通事件裁定　　　　 99年度交聲字第531號
原處分機關　交通部公路總局新竹區監理所桃園監理站
異　議　人
即受處分人　謝承樺
上列異議人即受處分人因違反道路交通管理處罰條例案件，對於
交通部公路總局新竹區監理所桃園監理站於99年4月8日以桃監裁
罰字第裁52-DB0000000號違反道路交通管理事件裁決書所為之裁
決處分（原舉發案號：桃園縣政府警察局桃警局交字第DB000000
0 號）不服，聲明異議，本院裁定如下：
    主  文
異議駁回。
    事  實
一、原處分意旨略以：異議人即受處分人謝承樺（下稱異議人）
    於民國99年3 月8 日上午8 時30分許，駕駛車牌號碼
    K6-0515 號之自用小客車（下稱小客車），行經桃園縣八德
    市○○路572 巷口處，經桃園縣政府警察局八德分局高明派
    出所員警林士煌認異議人有「闖紅燈（往中華路方向）」之
    違規事實，遂以桃園縣政府警察局桃警局交字第DB0000000
    號舉發違反道路交通管理事件通知單（下稱舉發單）舉發。
    嗣原處分機關即交通部公路總局新竹區監理所桃園監理站認
    異議人上開違規事實明確，乃於99年4 月8 日以桃監裁罰字
    第裁52-DB0000000號違反道路交通管理事件裁決書（下稱裁
    決書）裁決異議人有「駕車行經有燈光號誌管制之交岔路口
    闖紅燈」之違規事實，依道路交通管理處罰條例（下稱處罰
    條例）第53條第1 項、第63條第1 項第3 款及違反道路交通
    管理事件統一裁罰基準表之規定，裁處罰鍰新臺幣（下同）
    2,700 元，並記違規點數3 點。
二、聲明異議意旨略以：異議人於前揭違規時間，駕駛小客車沿
    永豐路往中華路方線行駛，而舉發員警係於桃園縣八德市○
    ○路572 巷口停等紅綠燈，員警與異議人之行駛方向非對向
    抑或是平行，而異議人所應遵循之紅綠燈號誌亦與員警之視
    線平行，員警當無可能目擊異議人行進方向之紅綠燈號誌。
    異議人見行向燈號為綠燈，始駕車通過白色停止線，恐因尖
    峰時間行車壅塞，尚未完全通過上揭路口燈號業已轉換，致
    舉發員警誤判異議人有闖紅燈之行為。再者，異議人遭員警
    攔停後，當場否認有何闖紅燈之違規事實，然員警僅答稱「
    我看你車速好像很快。」，未能提出照片或調閱監視錄影畫
    面證明異議人有違規情事，顯將超速與闖紅燈之犯行混為一
    談，有浮濫開單之嫌。員警前揭舉發顯有不當，爰請依「罪
    疑為輕」原則，請求撤銷原處分，另為異議人不罰之諭知云
    云。
三、按汽車駕駛人駕駛汽車，應遵守道路交通標誌、標線、號誌
    之指示，道路交通安全規則第90條前段定有明文。復按汽車
    駕駛人，行經有燈光號誌管制之交岔路口闖紅燈者，處新臺
    幣（下同）1,800 元以上5,400 元以下罰鍰；汽車駕駛人有
    第53條之情形者，並記違規點數3 點，罰條例第53條第1項
    、第63條第1 項第3 款亦已分別明定。
四、異議人固不否認於前揭違規時間，駕駛小客車行經前揭違規
    地點等情，惟矢口否認有何「駕車行經有燈光號誌管制之交
    岔路口闖紅燈」之違規事實，並以前揭情詞置辯。惟查：
  (一)異議人於本院調查程序中供承：林士煌警員由後面攔停伊，
    說伊闖紅燈，並告以車速約時速40公里，伊認為伊車速沒有
    開到時速40公里，車速應該是時速20公里以下等語（見本院
    卷第49頁），而異議人所欲過之永豐路572 巷口，路寬約3
    公尺乙節，則據證人即本件舉發員警林士煌於本院調查程序
    中證述明確（見本院卷第83頁），異議人既自稱伊駕車之時
    速係20公里以下，佐以異議人通過前揭路口並未在路口停留
    等情，異議人時速保守估計應有10公里許，是異議人通過永
    豐路572 巷口所需之時間至多為1.08秒（異議人行車速度，
    可換算為每秒2.78公尺，異議人通過前揭永豐路572 巷口所
    需之時間為3/2.78=1.08 秒），先予敘明。
  (二)異議人雖辯稱員警之駕車行向，無法看到伊行向的紅綠燈號
    誌，伊係在綠燈時通過停止線云云，然號誌係一由電力運轉
    之交通管制設施，以紅、黃、綠三色燈號或輔以音響，指示
    車輛及行人停止、注意與行進，設於交岔路口或其他必要地
    點；行車管制號誌在黃色燈號結束後，應有一秒以上之全紅
    時間，道路交通標誌標線號誌設置規則第193 條、第231 條
    第2 款分別定有明文，是為避免交通事故之發生，道路交岔
    路口的號誌設計，於燈號轉換間，僅有可能出現號誌同時為
    紅燈達1 秒以上，絕無可能出現交岔路口號誌均為綠燈之情
    形。證人於調查程序中證稱：伊當天是做勤區查察的勤務，
    原係在永豐路572 巷口之中央停等紅燈，待紅燈轉為綠燈後
    約2 秒鐘，發現異議人駕駛前揭車輛經過伊面前，伊稍微轉
    頭確認異議人行向之號誌為紅燈後，伊即駕車攔停異議人加
    以舉發。伊所以會在該路口停等約2 秒鐘，係因為正在思索
    家戶訪查的路線等語（見本院卷第80頁至第84頁），異議人
    在永豐路572 行向之號誌轉為綠燈後，猶在開路口中央停留
    2 秒鐘之久，始見異議人駕車由伊前經過，顯見異議人行向
    之號誌已轉為紅燈超過2 秒鐘，而以異議人時速10公里之車
    速，欲完全通過前揭路口，至多僅需費時1.08秒，是應可推
    論異議人駕車通過永豐路與永豐路572 巷口之停止線時，伊
    行向之號誌應為紅燈。異議人徒以員警無法看到伊行向之號
    誌置辯，委無可採。
  (三)本院雖依職權調閱違規地點之監視錄影畫面，但此違規地點
    並未置監視錄影器，有本院99年9 月7 日桃院永刑寅99交聲
    53 1字第0990032069號函文1 紙（見本院卷第50頁）、公務
    電話紀錄1 份（見本院卷第75頁）等資料在卷可憑。本件舉
    發時，雖未經員警當場拍照存證，復無監視錄影畫面可供調
    閱，然依道路交通管理處罰條例第7 條之2 第1 項第4 款規
    定，汽車駕駛人有不服指揮稽查而逃逸，因當場不能或不宜
    攔截製單舉發者，本得對汽車所有人逕行舉發處罰，而本件
    舉發員警亦就舉發經過證述在卷，異議人自僅難以員警舉發
    時無採證照片云云，據為免責事由。且交通警察掣單舉發違
    反道路交通管理處罰條例所列之違規事實，本質上為行政處
    分，係公務員基於職務上之權力，依法就特定之具體事件所
    為之具公法上效果之單方行政行為，基於公務員為公法上行
    為具有公信力之原則，若無其他反證足以推翻，該行政處分
    當可被推定為真正，本此公信原則，立法者乃賦予行政機關
    制定違反道路交通事件統一裁罰標準及處理細則，使執勤警
    員得當機處分以達其維護交通秩序、安全之行政目的，反之
    ，若謂公務員一切行政行為均需預留證據以證其實，則國家
    行政勢必窒礙難行，據此，刑事訴訟法就犯罪證據有關之規
    定中與屬行政秩序罰之交通違規裁罰本質不合之部分，自不
    在準用之列，從而，異議人既未就執勤員警之舉發有誤提出
    相關證據以供調查，經查亦無任何證據足資證明警員有捏造
    事實違法取締之情事，則執勤員警本其維護交通秩序、安全
    職責所為之舉發，自應受到合法、正確之推定。
五、綜上，異議人之前揭辯詞均無足據以為有利異議人之認定。
    本件事證明確，異議人確有於前揭時、地駕車行經有燈光號
    誌管制之交岔路口闖紅燈之違規行為，洵堪認定。原處分機
    關依處罰條例第53條第1 項、第63條第1 項第3 款，據以裁
    處2,700 元，並記違規點數3 點，自無不合，異議人之異議
    為無理由，應予駁回。
六、依道路交通管理處罰條例第87條第2 項，道路交通事件處理
    辦法第18條，裁定如主文。
中    華    民    國    100   年     4     月    15    日
                    交通法庭  法  官  廖珮伶
以上正本證明與原本無異。
如不服本裁定，應於裁定送達後5 日內向本院提出抗告狀。
                              書記官  張良煜
中    華    民    國   100    年    4     月    21    日